【裁判字號】    99,上訴,3828
【裁判日期】    991108
【裁判案由】    毒品危害防制條例
【裁判全文】
臺灣高等法院刑事判決                99年度上訴字第3828號
上  訴  人
即  被  告  甲○○
上列上訴人因違反毒品危害防制條例案件，不服臺灣士林地方法
院99年度審訴字第664號，中華民國99年9月23日第一審判決（起
訴案號：臺灣士林地方法院檢察署99年度毒偵字第1389號），提
起上訴，本院判決如下：
    主  文
上訴駁回。
    理  由
一、按刑事訴訟法第350條、第361條、第362條、第367條規定，
    不服地方法院之第一審判決而上訴者，須提出上訴書狀，並
    應敘述具體理由，為上訴必備之程式；其所提出之書狀未敘
    述上訴理由，或僅曾以言詞陳述上訴理由者，均應於上訴期
    間屆滿後20日內補提理由書於第一審法院。第一審法院經形
    式審查，認逾期未補提上訴理由者，應定期間先命補正；逾
    期未補正者，為上訴不合法律上之程式，應以裁定駁回。倘
    已提出上訴理由，但所提非屬具體理由者，則由第二審法院
    以上訴不合法律上之程式，判決駁回。而所謂具體理由，必
    係依據卷內既有訴訟資料或提出新事證，指摘或表明第一審
    判決有何採證認事、用法或量刑等足以影響判決本旨之不當
    或違法，而構成應予撤銷之具體事由，始克當之（例如：依
    憑證據法則具體指出所採證據何以不具證據能力，或依憑卷
    證資料，明確指出所為證據證明力之判斷如何違背經驗、論
    理法則）；倘僅泛言原判決認定事實錯誤、違背法令、量刑
    失之過重或輕縱，而未依上揭意旨指出具體事由，或形式上
    雖已指出具體事由，然該事由縱使屬實，亦不足以認為原判
    決有何不當或違法者（例如：對不具有調查必要性之證據，
    法院未依聲請調查亦未說明理由，或援用證據不當，但除去
    該證據仍應為同一事實之認定），皆難謂係具體理由，俾與
    第二審上訴制度旨在請求第二審法院撤銷、變更第一審不當
    或違法之判決，以實現個案救濟之立法目的相契合，並節制
    濫行上訴（最高法院97年度臺上字第892號判決意旨參照）
    。又依刑事訴訟法第367條之文義及立法意旨，僅於「上訴
    書狀未敘述上訴理由」之情形，為保障上訴人之權益，始有
    補正之問題。至有無敘述理由，第一審法院僅作形式上之審
    查，如上訴書狀形式上已敘述不服原判決之意旨者，即與未
    敘述上訴理由之情形有別，無庸再命補正；至於其理由是否
    具體，則屬第二審法院審查之範圍，亦不在命補正之列。亦
    即上訴書狀已記載理由，並有具體之敘述時，其上訴既屬合
    法，第二審法院固應就其理由之是否可取，為實體之審理及
    判斷；如認其上訴書狀雖記載理由，但並未具體敘述時，則
    無須再命補正，可逕認其上訴不合法，以判決駁回之（最高
    法院97年度臺上字第3889號判決意旨參照）。
二、本件經原審審理後，認為：
（一）被告甲○○前因施用毒品案件，先後經原審裁定送觀察、
      勒戒後，均認無繼續施用毒品之傾向，而分別於民國（下
      同）88年6月1日及88年9月4日執行完畢釋放出所，並由臺
      灣士林地方法院檢察署檢察官分別以88年度偵字第5160號
      、88年度毒偵字第204號不起訴處分確定；又因施用毒品
      案件，經原審以89年度毒聲字第203號裁定令入戒治處所
      施以強制戒治1年，嗣因執行成效良好，經原審裁定於90
      年2月14日停止戒治釋放出所，所餘戒治期間付保護管束
      ，於90年8月24日期滿未經撤銷，視為執行完畢；刑責部
      分經原審以89年度易字第149號判決處有期徒刑1年確定（
      下稱甲案）。復於89年間，因竊盜案件，經原審89年度易
      字第287號判決處有期徒刑2年確定（下稱乙案）；另因施
      用毒品案件，經臺灣板橋地方法院以89年度訴字第1740號
      判決處有期徒刑8月、1年2月，應執行有期徒刑1年8月，
      上訴後，經本院以90年度上訴字第221號改判處有期徒刑8
      月、8月，應執行有期徒刑1年2月確定（下稱丙案）；再
      於89年間，因違反槍砲彈藥刀械管制條例案件，經臺灣板
      橋地方法院89年度重訴字第31號判決處有期徒刑1年2月，
      上訴後，經本院以90年度上訴字第356號判決駁回上訴確
      定（下稱丁案）；另因轉讓毒品案件，經本院以90年度上
      訴字第3201號判決撤銷原判決改判處有期徒刑1年，上訴
      後，經最高法院以91年度臺上字第1277號判決駁回上訴確
      定（下稱戊案）。乙、丙、丁、戊案嗣經本院以91年度聲
      字第1290號裁定定其應執行刑為有期徒刑5年4月確定，經
      與甲案接續執行，於93年9月23日縮刑假釋出獄，復於假
      釋期間之94年間，因犯持有、施用毒品及竊盜等案件，經
      撤銷上開假釋，並經原審分別以94年度士簡字第1103號判
      決處有期徒刑3月、94年度訴字第500號判決處有期徒刑1
      年、94年度易字第1150號判決處有期徒刑1年8月確定，前
      開案件經原審以96年度聲減字第2116號裁定減刑，並與不
      得減刑之部分，分別定其應執行有期徒刑3年5月、7月確
      定，再與上開94年度易字第1150號判決之有期徒刑1年8月
      部分接續執行，於98年4月16日縮短刑期假釋出監並付保
      護管束，於98年8月8日保護管束期滿未經撤銷假釋，視為
      執行完畢。詎被告甲○○基於施用第一級毒品海洛因之犯
      意，於99年6月23日中午，在臺北市士林區社子公園廁所
      內，將第一級毒品海洛因加水置於注射針筒內後注射方式
      施用第一級毒品海洛因1次。嗣於99年6月23日下午3時許
      ，為警持搜索票在臺北市士林區○○○路○段114號前查獲
      ，當場扣得海洛因4小包（毛重1.1391公克，驗餘淨重0.
      589公克）、門號0000000000號行動電話1支，復於臺北市
      士林區○○○路○段106巷116號被告甲○○住處，扣得注
      射針筒2支、分裝袋15個、塑膠鏟管2支、塑膠空包裝袋（
      起訴書記載為殘渣袋）2個、摻海洛因用之葡萄糖1包，經
      警採集其尿液送臺灣尖端先進生技醫藥股份有限公司鑑驗
      結果，呈嗎啡、可待因陽性反應，始悉上情。
（二）上揭事實，業據被告甲○○於警詢、偵查、原審準備程序
      與審理時供認不諱，復有注射針筒2支、分裝袋15個、塑
      膠鏟管2支、塑膠空包裝袋2個、摻海洛因用之葡萄糖1包
      扣案可證。而扣案之4小包白色粉末，經交通部民用航空
      局航空醫務中心檢驗結果，確為第一級毒品海洛因，此有
      該中心99年7月7日航藥鑑字第0994379號毒品鑑定書1紙在
      卷可稽。又被告之尿液，經臺灣尖端先進生技醫藥股份有
      限公司檢驗結果，呈嗎啡、可待因陽性反應，此有該公司
      99年7月7日濫定藥物檢驗報告可佐。是被告上開任意性自
      白與事實相符。事證明確，被告犯行洵堪認定，應依法論
      科。
（三）核被告所為，係犯毒品危害防制條例第10條第1項之施用
      第一級毒品罪。被告於施用第一級毒品海洛因前後持有之
      低度行為為施用之高度行為所吸收，不另論罪。又被告有
      上述前科執行情形，此有本院被告前案紀錄表1份在卷可
      佐，其於前案有期徒刑執行完畢後，5年以內故意再犯有
      期徒刑以上之本罪，為累犯，應依法加重其刑。爰審酌被
      告曾因施用毒品犯行而送觀察、勒戒及強制戒治程序，仍
      無法戒除毒癮，復因施用毒品案件，為法院判決有罪確定
      後，再觸犯本件施用毒品犯行，顯示其無戒絕之決心，惟
      被告施用毒品係傷害自身健康，所生危害非鉅，且本件被
      告僅施用毒品1次，並在原審準備程序及審理中坦承犯行
      ，態度尚屬良好等一切情狀，判處有期徒刑1年2月，以資
      懲儆，公訴人求處有期徒刑1年3月，稍有過重，尚難准許
      。扣案之第一級毒品海洛因（總毛重1.391公克、總淨重0
      .591公克、取樣0.002公克化驗、驗餘總淨重0.589公克）
      為違禁物，應依毒品危害防制條例第18條第1項前段規定
      宣告沒收銷燬，而包裝上開海洛因之塑膠空包裝袋4個、
      注射針筒2支、分裝袋17個、塑膠鏟管2支、摻海洛因用之
      葡萄糖1包均為被告所有供本件施用毒品犯罪所用之工具
      ，業據被告於原審準備程序中供承明確，乃均依法宣告沒
      收。
三、本件被告不服原審判決，提起上訴，理由略稱：被告坦認犯
    罪，其為低收入戶，有兒女需扶養，又甫覓得工作，倘入監
    服刑，對個人工作及家庭將造成困擾云云。惟查，按量刑係
    實體法上賦予法院得為自由裁量之事項，倘未有逾越法律所
    規定之範圍，或濫用其權限，即不得任意指摘為違法。原審
    判決就被告所犯施用第一級毒品罪，累犯，判處有期徒刑1
    年2月，且已於判決理由中已詳予論敘刑法第57條之事由，
    並就被告所犯本案之情狀說明其審酌之根據及理由，尚無何
    違反經驗法則、論理法則、比例原則，或有何其他逾越法律
    所規定範圍或濫用權限之違法情事。被告上訴，僅以家庭及
    工作因素為辯請求輕判，既未依據卷內訴訟資料或提出新事
    證，指摘或表明原審判決有何採證認事、用法或量刑等足以
    影響判決本旨之不當或違法，構成應撤銷之具體事由，顯不
    足以動搖或影響原判決之本旨及刑之量定，其上訴自屬不合
    法律上之程式，應予駁回，並不經言詞辯論為之。
據上論斷，應依刑事訴訟法第367條前段、第372條，判決如主文
。
中    華    民    國    99    年    11    月    8     日
                  刑事第十庭審判長法  官  宋  祺
                                  法  官  林孟宜
                                  法  官  高玉舜
以上正本證明與原本無異。
如不服本判決，應於收受送達後10日內向本院提出上訴書狀，其
未敘述上訴之理由者並得於提起上訴後10日內向本院補提理由書
（均須按他造當事人之人數附繕本）「切勿逕送上級法院」。
                                  書記官  許雅淩
中    華    民    國    99    年    11    月    8     日
附錄：本案論罪科刑法條全文
毒品危害防制條例第10條
施用第一級毒品者，處6月以上5年以下有期徒刑。
施用第二級毒品者，處3年以下有期徒刑。

司法院資訊處製作；財團法人民間司法改革基金會備份。
